【裁判字號】    99,上訴,869
【裁判日期】    990310
【裁判案由】    毒品危害防制條例
【裁判全文】
臺灣高等法院刑事判決                 99年度上訴字第869號
上  訴  人
即  被  告  甲○○
上列上訴人因毒品危害防制條例案件，不服臺灣板橋地方法院98
年度訴字第4567號，中華民國99年2月2日第一審判決（起訴案號
：臺灣板橋地方法院檢察署98年度毒偵字第8406號），提起上訴
，本院判決如下：
    主  文
上訴駁回。
    理  由
一、按提起第二審之上訴，其上訴書狀應敘述具體理由，為第二
    審上訴必備之程式。此觀民國96年7月4日修正公布刑事訴訟
    法第361條第2項之規定甚明。倘上訴理由之敘述未合乎具體
    之要求者，其上訴即屬同法第362條前段所定「上訴不合法
    律上之程式」，第二審法院應依同法第367條前段之規定，
    以判決駁回之。至其理由之具體與否，屬第二審法院審查範
    圍，不在第一審法院命補正之列，上訴書狀如已敘述理由，
    但其理由非屬具體，即不符上訴之法定要件，第二審自得逕
    以判決駁回，無定期命補正問題（最高法院97年度台上字第
    3599號判決參照）。此與上訴書狀全未敘述上訴理由者，第
    一審法院依刑事訴訟法第361條第3項之規定，應定期間先命
    補正之情形，尚屬有別。又第二審上訴之目的，既在於請求
    撤銷、變更原判決，則所謂具體理由，必係依卷內既有訴訟
    資料或提出新事證，指摘或表明第一審判決有何採證、認事
    、用法或量刑等足以影響判決本旨之不當或違法，而構成應
    予撤銷之具體事由，始克當之；倘僅泛言原判決認定事實錯
    誤、違背法令、量刑失之過重或輕縱，而未依上揭意旨指出
    具體事由，或形式上雖已提出具體事由，然該事由縱使屬實
    ，亦不足以認為原判決有何不當或違法者，皆難謂係具體理
    由，俾與第二審上訴制度旨在請求第二審法院撤銷、變更第
    一審不當或違法之判決，以實現個案救濟之立法目的相契合
    ，並節制濫行上訴（最高法院97年度台上字第892號判決意
    旨參照）。再按刑事訴訟法第367條增定「上訴書狀未敘述
    理由」，由第二審法院審判長定期間先命補正之規定，依其
    文義，僅指未敘述「理由」，而非未敘述「具體理由」，即
    係針對全然未敘述理由之上訴書狀所為規範，自不包括已敘
    述之理由係空泛、不具體者在內，觀諸同法第361條第3項之
    修正理由說明：「上訴理由是否具體，係屬第二審法院審查
    範圍，不在命補正之列」，益足徵之。是第二審法院僅須對
    於完全未敘述理由之上訴書狀，定期命補正；對於載有具體
    或空泛（不具體）理由之上訴書狀，則無庸裁定命補正（最
    高法院98 年度台上字第4476號判決意旨參照）。
二、本件上訴人即被告甲○○不服原判決，於民國99年2月23日
    法定上訴期間內提起第二審上訴，上訴狀理由僅以：茲因上
    訴人甲○○於98年6月間所犯的吸毒案件，至今上訴之此案
    ，這段期間一直有吸食毒品之行為，從未間斷，直至最近經
    由親友之介紹，有分相當穩定之工作，被告也非常之悔恨之
    前所有荒唐之行為，如今也已將毒品戒除，努力工作來維持
    家裡之生活，由於家中尚有年紀老邁且疾病纏身的父親，也
    需被告在旁照料，之前因家中經濟壓力及原為更生人之身分
    ，找份工作真的是難上加難，在無計可施之情況下，才會藉
    由毒品來麻醉自己，明知是條不歸路，卻是一頭猛往裡頭走
    ，如今悔恨自己所犯的過錯，只能厚顏乞求庭上長官能再給
    予被告一次重生的機會，撤銷原有之判決，從輕量刑，被告
    明知自己適合身份，且是累犯，更加不能讓庭上長官信服，
    只能略盡小小一片真心，厚顏向庭上青天大人，祈求微乎其
    微的機會，希望庭上能體諒被告家中經濟及人員狀況，在法
    外不外乎人情情況下憐憫被告，再給被告一次機會，被告定
    當痛定思痛，重新做人，以報答青天大人的恩澤，如蒙所求
    ，此恩大於天，永難忘懷等語。
三、原審判決以：本件犯罪事實及證據均引用起訴書之記載（如
    附件），惟證據部分補充：被告於審判中之自白及被告前案
    紀錄表。本件被告甲○○曾因施用毒品案件經施以強制戒治
    執行完畢，則其本件施用第一級毒品罪，應依法逕行追訴處
    罰。又海洛因為毒品危害防制條例第2條第2項第1款所定之
    第一級毒品，核被告所為，係犯毒品危害防制條例第10條第
    1項之施用第一級毒品罪。被告持有海洛因之低度行為，為
    施用之高度行為所吸收，不另論罪。又被告有如事實欄所示
    之犯罪科刑執行情形，有前述臺灣高等法院被告全國前案紀
    錄表可佐，其於徒刑執行完畢後5年內，故意再犯本件有期
    徒刑以上之罪，為累犯，應依刑法第47條第1項規定加重其
    刑。爰審酌被告曾有毒品前案紀錄，猶未知警惕而再犯本案
    ，足見其未戒除施用毒品之惡習，及其犯罪動機、手段、智
    識程度、犯後坦承犯行態度良好等一切情狀，量處如主文所
    示之刑。從形式上觀察，原判決並無違誤，量刑亦稱妥適。
    被告上訴意旨略以：請求庭上長官能再給予被告一次重生的
    機會，撤銷原判決從輕量刑等語。惟查，量刑輕重係屬事實
    審法院得依職權自由裁量之事項，本案原審已斟酌刑法第57
    條各款所列情狀而未逾越法定刑度，自不得遽指為違法。本
    件被告上訴意旨並未依據卷內既有訴訟資料或提出新事證，
    指摘或表明第一審判決有何採證認事、用法或量刑等足以影
    響判決本旨之不當或違法，而構成應予撤銷之具體事由，依
    上開說明，本件被告上訴顯無具體理由而不合法定程式應予
    駁回，並不經言詞辯論為之。
據上論斷，依刑事訴訟法第367條前段、第372條，判決如主文。
中    華    民    國    99    年    3     月    10    日
                  刑事第三庭審判長法  官  陳博志
                                  法  官  許文章
                                  法  官  陳德民
以上正本證明與原本無異。
如不服本判決，應於收受送達後10日內向本院提出上訴書狀，其
未敘述上訴之理由者並得於提起上訴後10日內向本院補提理由書
（均須按他造當事人之人數附繕本）「切勿逕送上級法院」。
                                  書記官  高麗雯
中    華    民    國    99    年    3     月    11    日

司法院資訊處製作；財團法人民間司法改革基金會備份。
